【裁判字號】    96,抗,2049
【裁判日期】    970108
【裁判案由】    假扣押
【裁判全文】
臺灣高等法院民事裁定                  96年度抗字第2049號
抗  告  人  甲○○
上列抗告人因與相對人乙○○間假扣押事件，對於中華民國96年
11月30日台灣板橋地方法院96年度裁全字第9096號裁定提起抗告
，本院裁定如下：
    主  文
抗告駁回。
抗告訴訟費用由抗告人負擔。
    理  由
一、本件抗告意旨略以：兩造於民國（下同）66年2月7日結婚，
    婚後就相對人所有不動產（台北縣三重市○○路○段139號4
    樓房地）簽訂贈與契約書，約定兩造若有不和睦之情形發生
    時，相對人應即將前開不動產移轉登記予抗告人，今兩造業
    經法院判決離婚，相對人自應依約將前開不動產移轉登記予
    抗告人，惟經抗告人催促，相對人一再藉口拖延，並避不見
    面，據聞近日相對人正積極處分其財產，有脫產之嫌，為免
    日後有不能或甚難強制執行之虞，願供擔保以補釋明之不足
    ，聲請將相對人財產於新台幣（下同）1000萬元之範圍內予
    以假扣押。惟原裁定竟以抗告人未釋明假扣押原因為由駁回
    抗告人之聲請，然抗告人就假扣押原因已表明係因據聞近日
    相對人正積極處分其財產，有脫產之嫌等語，自已盡釋明之
    義務，且法院若認為釋明不足，尚可定相當之擔保命抗告人
    供擔保後為假扣押，並無損害相對人權益之虞，爰提起抗告
    請求廢棄原裁定，並准許抗告人假扣押之聲請等語。
二、按債權人就金錢請求或得易為金錢請求之請求，日後有不能
    強制執行或甚難執行之虞，欲保全強制執行者，得聲請假扣
    押，民事訴訟法第522條第1項、第523條第1項定有明文。又
    請求及假扣押之原因，應釋明之，釋明如有不足，而債權人
    陳明願供擔保或法院認為適當者，法院得定相當之擔保，命
    供擔保後為假扣押，民事訴訟法第526條第1、2項亦定有明
    文。依上開規定，債權人聲請假扣押，應就其請求及假扣押
    之原因均加以釋明，釋明如有不足，法院始得定相當之擔保
    ，命供擔保後為假扣押，若債權人就其請求及假扣押之原因
    絲毫未予釋明，法院不得命供擔保後為假扣押。所謂假扣押
    之原因，指債務人有日後不能強制執行或甚難執行之虞或應
    在外國為強制執行而言，諸如債務人浪費財產、增加負擔、
    或就其財產為不利益之處分，將達於無資力之狀態、或移住
    遠地、逃匿無蹤或隱匿財產等情形均屬之。
三、經查，抗告人主張之請求及假扣押原因，固提出贈與契約書
    、台灣台北地方法院95年度婚字第 372號判決、本院95年度
    家上字第 279號判決及最高法院96年度台上字第2320號判決
    各乙份（均為影本）為釋明（見原審卷第 9至24頁），惟前
    開證據均僅就本案請求為釋明，不能釋明假扣押之原因，抗
    告人僅稱「據聞近日相對人正積極處分其財產，有脫產之嫌
    」云云，未提出性質上可即時調查之證據加以釋明，難謂已
    盡釋明假扣押原因之義務，依上開說明，自無從以供擔保補
    釋明之不足，其聲請假扣押依法即有未合。原裁定駁回本件
    假扣押聲請，依法並無不合，抗告意旨執前詞指摘原裁定不
    當，求予廢棄，為無理由，應予駁回。
四、爰裁定如主文。
中    華    民    國    97    年    1     月    8     日
                    民事第十三庭
                        審判長法  官  黃嘉烈
                              法  官  許文章
                              法  官  高鳳仙
正本係照原本作成。
本裁定除以適用法規顯有錯誤為理由，並經本院許可外，不得再
抗告。如提起再抗告，應於收受後10日內委任律師為訴訟代理人
向本院提出再抗告狀。並繳納再抗告費新台幣１千元。
中    華    民    國    97    年    1     月    14    日
                              書記官  黃慶霽


司法院資訊處製作；財團法人民間司法改革基金會備份。
